【裁判字號】    96,訴,1829
【裁判日期】    970321
【裁判案由】    違反著作權法
【裁判全文】
臺灣臺南地方法院刑事判決              96年度訴字第1829號
公  訴  人  臺灣臺南地方法院檢察署檢察官
被      告  丙○○
                    住臺南縣.
上列被告因違反著作權法案件，經檢察官提起公訴（96年度偵字
第11597號），被告就被訴事實為有罪之陳述，經本院裁定由受
命法官獨任行簡式審判程序，本院判決如下：
    主  文
丙○○意圖出租而擅自以重製之方法侵害他人之著作財產權，累
犯，處有期徒刑捌月，減為有期徒刑肆月，如易科罰金，以新臺
幣壹仟元折算壹日。扣案之電腦伴唱機壹台沒收。
    事  實
一、丙○○前於民國95年間因犯公共危險罪，經臺灣嘉義地方法
    院於95年11月20日以95年度嘉交簡字第534號判處有期徒刑2
    月確定，於96年1月18日易科罰金執行完畢。丙○○於前開
    有期徒刑執行完畢後5年內，猶不知悔改，其明知「堅持」
    、「送行」、「相逢」、「風中的玫瑰」、「美麗的錯誤」
    、「蝴蝶夢」等6首歌曲，係豪記影視唱片有限公司法定代
    理人吳東龍擁有著作財產權之音樂著作，非經著作財產權人
    之同意或授權，不得擅自重製，且可預見其將上開音樂著作
    重製於電腦伴唱機內，並將該電腦伴唱機出租予他人供不特
    定人以投幣之方式消費使用，將侵害前開著作財產權人之著
    作財產權，遂仍基於意圖出租，而擅自以重製之方式侵害他
    人之著作財產權之犯意，於96年2月間某日，未經吳東龍之
    同意或合法授權，以新臺幣 (下同)2 千元之代價委託姓名
    年籍不詳自稱為「陳先生」之成年男子將上開音樂著作重製
    於其所有之電腦伴唱機內，並於96年2月將上開電腦伴唱機1
    台、點歌遙控器1個、點歌本1本以每月4千元之租金，出租
    予不知情之黃大洋所經營位於臺南縣後壁鄉上茄苳嘉田村
    12-33號之「喜相逢KTV」，供不特定之消費者以每首歌投入
    10元硬幣之方式消費使用，而以此方式侵害吳東龍之著作財
    產權。嗣為警於96年6月3日下午7時許在「喜相逢KTV」查獲
    ，並扣得電腦伴唱機1臺、點歌遙控器1個、點歌本1本等物
    ，而知悉上情。
二、案經豪記影視唱片有限公司法定代理人吳東龍委任告訴代理
    人乙○○訴由臺南縣警察局歸仁分局報告台灣台南地方法院
    檢察署檢察官偵查起訴。
    理  由
一、本件被告丙○○所犯係死刑、無期徒刑、最輕本刑為3年以
    上有期徒刑以外之罪，其於準備程序中就被訴事實為有罪之
    陳述，經本院告知簡式審判程序之旨，並聽取檢察官、被告
    之意見後，合議庭裁定由受命法官獨任進行簡式審判程序，
    合先敘明。
二、上開犯罪事實，業據被告丙○○於警詢、偵查及本院審理時
    坦承不諱，與證人黃大洋所為證述相符，並經告訴代理人豪
    記影視唱片有限公司人員乙○○指述明確，並有現場照片8
    張、扣押物品目錄表1份在卷可資佐證，復有扣案之電腦伴
    唱機1台、點歌遙控器1個、點歌本1本等物在卷可參，上開
    證據方法核與被告自白相符。從而本件事證明確，其上開犯
    行，均堪以認定。
三、論罪科刑：
  (一)按刑事法若干犯罪行為態樣，本質上原具有反覆、延續實行
    之特徵，立法時既予特別歸類，定為犯罪構成要件之行為要
    素，則行為人基於概括犯意，在密切接近之一定時、地持續
    實行之複次行為，倘依社會通念，於客觀上認為符合一個反
    覆、延續性之行為觀念者，於刑法評價上，即應僅成立一罪
    。學理上所稱「集合犯」之職業性、營業性或收集性等具有
    重複特質之犯罪均屬之，例如經營、從事業務、收集、販賣
    、製造、散布等行為概念者是，最高法院96年度臺上字第17
    2號、95年度臺非字第285號判決意旨足資參照。本件被告丙
    ○○於短時間內，委託自稱「陳先生」姓名年籍不詳之成年
    男子將上開音樂著作重製於其所有之電腦伴唱機，並出租上
    開電腦伴唱機等行為，均以相同之方式持續進行，具有反覆
    、延續實行之特徵，從而在行為概念上，縱有反覆實施之情
    形，於刑法之評價上仍應認係實質上一罪之集合犯，合先敘
    明。
  (二)被告有如犯罪事實欄一所示之前科紀錄，此有臺灣高等法院
    被告前案紀錄表一份在卷可按，其於有期徒刑執行完畢後5
    年內，故意再犯本件有期徒刑以上之罪，為累犯，應依刑法
    第47條第1項之規定，加重其刑。
  (三)核被告丙○○所為，係違反著作權法第91條第2項之意圖出
    租而擅自以重製之方法侵害他人之著作財產權罪、第92條之
    擅自以出租之方法侵害他人之著作財產權罪。又被告基於一
    個犯罪決意，將未獲授權之音樂著作委託姓名年籍不詳之「
    陳先生」重製於其所有之電腦伴唱機後，再將該電腦伴唱機
    出租予不知情之黃大洋，使不特定之消費者得以投幣之方式
    消費使用，則被告所為重製及出租之行為，係一行為觸犯數
    罪名，為想像競合犯，而應依刑法第55條規定，從一情節較
    重之著作權法第91條第2項之意圖出租，而以重製之方法而
    侵害他人之著作財產權罪處斷。
  (四)爰審酌被告不尊重他人智慧之結晶，擅自侵害他人智慧財產
    權，致告訴人財產受損，亦嚴重影響國家之國際視聽及形象
    ，惟念及被告犯後坦承不諱，兼衡其犯罪動機、目的、手段
    等一切情狀，量處如主文所示之刑，並諭知易科罰金之折算
    標準。
  (五)再按，犯罪在中華民國96年4月24日以前者，除本條例另有
    規定外，經判處有期徒刑、拘役或罰金者，減其刑期或金額
    2 分之1（中華民國96年罪犯減刑條例第2條第1項第3款參照
    ），又按依本條例應減刑之罪，未經判決確定者，於裁判時
    ，減其宣告刑。依其項規定裁判時，應於判決主文同時諭知
    其宣告刑及減得之刑（中華民國96年罪犯減刑條例第7條參
    照）。查被告行為後，中華民國96年罪犯減刑條例於96年6
    月15日通過，於96年7月16日施行，是其所犯著作權法第91
    條第2項之意圖出租，而以重製之方法而侵害他人之著作財
    產權罪，其犯罪時間在96年4月24日以前，悉合於減刑條件
    ，於裁判時併減其宣告刑，並諭知如易科罰金之折算標準。
  (六)扣案之電腦伴唱機1台，為被告犯著作權法第91條第2項之罪
    所用之物，不問屬於犯人與否，爰依著作權法第98條但書之
    規定，予以宣告沒收之。又扣案之點歌遙控器1個、點歌本1
    本，非為被告犯著作權法第91條第2項之罪所用之物，是不
    另為沒收之諭知，附此敘明。
四、依刑事訴訟法第273條之1第1項、第299條第1項前段，著作
    權法第91條第2項、第92條、第98條，刑法第11條、第55條
    、第47條第1項，中華民國96年罪犯減刑條例第2條第1項第3
    款、第7條，判決如主文。
本案經檢察官郭文俐偵查後提起公訴，檢察官甲○○到庭執行職
務。
中    華    民    國    97    年    3    月    21    日
                      刑事第二庭      法  官  洪士傑
以上正本證明與原本無異。
如不服本判決應於收受本判決後10日內向本院提出上訴書狀，並
應敘述具體理由。如未敘述上訴理由者，應於上訴期間屆滿後20
日內向本院補提理由書狀（均須按他造當事人之人數附繕本），
切勿逕送上級法院。
                                      書記官  王政煌
中    華    民    國    97    年    3    月    21    日
附錄本案論罪科刑法條全文
著作權法第91條
擅自以重製之方法侵害他人之著作財產權者，處3年以下有期徒
刑、拘役，或科或併科新臺幣75萬元以下罰金。
意圖銷售或出租而擅自以重製之方法侵害他人之著作財產權者，
處6月以上五年以下有期徒刑，得併科新臺幣20萬元以上2百萬元
以下罰金。
以重製於光碟之方法犯前項之罪者，處6月以上5年以下有期徒刑
，得併科新臺幣50萬元以上5百萬元以下罰金。
著作僅供個人參考或合理使用者，不構成著作權侵害。
著作權法第92條
擅自以公開口述、公開播送、公開上映、公開演出、公開傳輸、
公開展示、改作、編輯、出租之方法侵害他人之著作財產權者，
處3年以下有期徒刑、拘役、或科或併科新臺幣75萬元以下罰金
。


司法院資訊處製作；財團法人民間司法改革基金會備份。
